臺灣高等法院民事判決
                                    108年度重上字第257號
上  訴  人  李振忠
訴訟代理人  王元勳律師
            李怡欣律師
被 上訴 人  中華開發資產管理股份有限公司

法定代理人  李天送
訴訟代理人  林翰葳
            王紹勳
            季佩芃律師

上列當事人間債務人異議之訴事件，上訴人對於中華民國108年1
月3日臺灣桃園地方法院106年度重訴字第455號第一審判決提起
上訴，本院於108年12月3日言詞辯論終結，判決如下：
    主  文
上訴駁回。
第二審訴訟費用由上訴人負擔。
    事實及理由
壹、程序方面：
一、按因合併而消滅之公司，其權利義務，應由合併後存續或另
    立之公司承受。公司法第319條準用同法第75條定有明文。
二、查，中華開發資產管理股份有限公司於民國108年7月1日與
    中華成長三資產管理股份有限公司合併，以後者為存續公司
    ，並更名為中華開發資產管理股份有限公司（下稱中華開發
    資產公司），是原中華開發資產管理股份有限公司之權利義
    務關係，應由被上訴人中華開發資產公司繼受，有公司董事
    會議事錄及公司章程在卷可按，並經其具狀聲明承受訴訟（
    本院卷第97至103頁），核與民事訴訟法第169條第1項、第1
    76條規定相符，應予准許。
貳、實體方面：
一、上訴人起訴主張：訴外人金塔電器股份有限公司（下稱金塔
    公司）前於81年間向訴外人彰化商業銀行股份有限公司（下
    稱彰化銀行）借款新臺幣（下同）720萬元，由伊及訴外人
    吳玉蘭擔任連帶保證人，因金塔公司未依約償還，彰化銀行
    以臺灣臺北地方法院（下稱臺北地院）83年度促字第17434
    號支付命令（下稱系爭支付命令）為執行名義強制執行，經
    臺北地院於91年2月27日換發債權憑證（下稱系爭債權憑證
    ）。訴外人龍星昇第三資產管理股份有限公司（下稱龍星昇
    公司）於92年3月28日自彰化銀行受讓上開債權，旋即強制
    執行伊所有門牌號碼臺北市○○區○○○路0段00巷00號地下室及
    其坐落土地（下稱系爭不動產），因無人應買由龍星昇公司
    承受後，將系爭不動產轉售予伊，並於93年5月20日簽訂購
    買不動產要約（下稱上訴人要約書），倘伊依約給付買賣價
    金，龍星昇公司即免除伊剩餘債務，惟伊給付25萬6,000元
    後，即無力再付。龍星昇公司再與伊協商，約定由訴外人即
    伊女李佩芸（下稱其名）再支付100萬元承買系爭不動產後
    ，亦免除伊債務，龍星昇公司與李佩芸於95年5月19日簽訂
    不動產買賣契約（下稱系爭買賣契約），李佩芸已依約給付
    價款完畢，伊債務因免除而消滅。詎被上訴人於97年6月25
    日自龍星昇公司受讓上開債權，持系爭債權憑證聲請原法院
    105年度司執字第82719號清償債務事件（下稱系爭執行事件
    ）強制執行，於法不合。爰依強制執行法第14條第1項規定
    ，請求撤銷系爭執行事件所為之強制執行程序。
二、被上訴人則以：上訴人固曾與龍星昇公司簽訂上訴人要約書
    ，然因未履約而失效，嗣李佩芸購回系爭不動產所簽訂之購
    買不動產要約書（下稱李佩芸要約書）、系爭買賣契約，並
    無上訴人要約書之免除條款，亦無免除或拋棄剩餘債權情事
    等語置辯。
三、原審為上訴人敗訴之判決，上訴人提起上訴，聲明：㈠原判
    決廢棄。㈡系爭執行事件之執行程序應予撤銷。被上訴人答
    辯聲明：上訴駁回。
四、兩造不爭執事項（本院卷第128至129頁，並由本院依相關卷
    證為部分文字修正）：
  ㈠彰化銀行以系爭支付命令為執行名義，對上訴人之財產強制
    執行後，於91年2月27日換系爭債權憑證，有系爭支付命令
    、系爭債權憑證可證（原審卷一第65至69頁）。
  ㈡彰化銀行於92年3月28日債權讓與龍星昇公司，龍星昇公司向
    臺北地院聲請強制執行系爭不動產，因無人應買由龍星昇公
    司以187萬元承受。有臺北地院民事執行處通知、執行金額
    計算書分配表可稽（原審卷一第14至15、72至73頁）。
  ㈢李佩芸於95年5月19日與龍星昇公司簽訂不動產買賣契約，由
    李佩芸以100萬元向龍星昇公司購買系爭不動產（原審卷一
    第26至28頁）。
  ㈣龍星昇公司於97年6月25日債權讓與被上訴人，被上訴人聲請
    強制執行即系爭執行事件，有被上訴人存證信函、系爭執行
    事件分配表為證（原審卷一第34、107至110頁）
五、上訴人主張被上訴人自龍星昇公司受讓之債權，已因李佩芸
    買回系爭不動產而免除；被上訴人則否認，並以前詞置辯。
    本件經依民事訴訟法第463條準用同法第270條之1第1項第3
    款規定，整理並協議簡化爭點後，兩造同意就本院108年7月
    23日準備程序中，兩造協議簡化之爭點為辯論範圍（本院卷
    第129頁）。茲就兩造之爭點及本院之判斷，分述如下：
  ㈠上訴人與龍星昇公司間是否有達成免除剩餘債務之約定？
  ⒈按民事訴訟如係由原告主張權利者，應先由原告負舉證之責
    ，若原告先不能舉證，以證實自己主張之事實為真實，則被
    告就其抗辯事實即令不能舉證，或其所舉證據尚有疵累，亦
    應駁回原告之請求。
  ⒉查，93年5月20日之上訴人要約書明確記載「於產權過戶時一
    併出具剩餘債權之清償證明書」等內容（原審卷一第22頁）
    ，足見上訴人依約給付價金，龍星昇公司同意免除其剩餘債
    務。雖李佩芸證稱：因為要清償上訴人欠款，所以向龍星昇
    公司買回系爭不動產，當時有說好完成後要免除上訴人之債
    務等語（原審卷一第138頁反面及第139頁），惟95年5月10
    日之李佩芸要約書（原審卷一第25頁）及同年月19日之系爭
    買賣契約（同卷第26至28頁）則無此免除約定。審酌龍星昇
    公司以187萬元承受系爭不動產（如㈡），售予上訴人200萬
    元（上訴人要約書第2條），已足清償龍星昇公司所支出之
    價金，則龍星昇公司同意上訴人依約履行完畢即得免除債務
    ，尚屬合理。然李佩芸要約書距上訴人要約書已有二年之遙
    ，其中第2條就系爭不動產約定之價金僅為100萬元，縱加上
    訴人先前給付合計125萬元6,000元，仍不足龍星昇公司承受
    系爭不動產之187萬元，豈有背負免除上訴人剩餘債務之虧
    損？李佩芸上開免除之證詞，並不可採。至上訴人聲請傳喚
    證人郭鈴子證實上訴人要約書免除條款乙事，顯與李佩芸要
    約書及系爭買賣契約無關，核無調查必要。
  ⒊上訴人另主張李佩芸簽訂系爭買賣契約前，證人黃意婷、丁
    培倫均代表龍星昇公司與其達成李佩芸再給付100萬元，於
    系爭不動產過戶時免除上訴人剩餘債務之合意云云。惟證人
    黃意婷證稱：93年至96年間，伊係在訴外人赫陞資產管理服
    務有限公司（下稱赫陞公司）任職，而赫陞公司處理龍星昇
    公司收購之不良債權，一般情況下，龍星昇公司承受擔保品
    後，如有剩餘債權會與債務人作協商，因此時已成為無擔保
    品之債務，若要免除全部債務，債務人必須提出合理金額清
    償，而上訴人要約書並非伊所簽訂，伊也不清楚其上所載「
    於產權過戶時一併出具剩餘債權之清償證明書」係何人所書
    寫，而伊所經手之系爭買賣契約，於簽約過程中並無提及清
    償剩餘債權一事等語（原審卷二第14頁反面至第16頁）；上
    訴人另稱證人丁培倫曾至其家中協商由李佩芸以100萬元買
    回系爭不動產以清償全數債務云云，為丁培倫所否認（原審
    卷一第192頁反面），證稱：伊係負責催收不良債權，至於
    龍星昇公司承受擔保品後之剩餘債權催收及債務協商均由不
    動產部門處理，伊並不清楚等語（原審卷一第192頁反面至
    第193頁）。均不足認定李佩芸以100萬元買受系爭不動產即
    免除上訴人其餘債務。
  ㈡上訴人依強制執行法第14條第1項規定，提起本件債務人異議
    之訴，有無理由？
  ⒈按執行名義成立後，如有消滅或妨礙債權人請求之事由發生
    ，債務人得於強制執行程序終結前，向執行法院對債權人提
    起異議之訴。如以裁判為執行名義時，其為異議原因之事實
    發生在前訴訟言詞辯論終結後者，亦得主張之。強制執行法
    第14條第1項定有明文。
  ⒉上訴人主張龍星昇公司於李佩芸給付100萬元，系爭不動產過
    戶時已免除其債務，屬執行名義成立後消滅債權人請求之事
    由，自不生龍星昇公司將債權讓與被上訴人效力，系爭執行
    事件之強制執行程序應予撤銷云云。惟上訴人所稱龍星昇公
    司同意免除剩餘債務云云洵無可取，業如前述，則其執此主
    張系爭執行事件強制執行程序應予撤銷，自無可取。
六、綜上所述，上訴人依強制執行法第14條第1項規定，請求撤
    銷系爭執行事件之執行程序，為無理由，不應准許。從而原
    審所為上訴人敗訴之判決，並無不合。上訴論旨指摘原判決
    不當，求予廢棄改判，為無理由，應駁回其上訴。
七、本件事證已臻明確，兩造其餘之攻擊或防禦方法及所用之證
    據或聲請調查證據，經本院斟酌後，認為均不足以影響本判
    決之結果，爰不逐一論列，附此敘明。
八、據上論結，本件上訴為無理由，依民事訴訟法第449條第1項
    、第78條，判決如主文。
中　　華　　民　　國　 108　　年　　12　　月　　17　　日
                  民事第四庭    
                      審判長法  官  傅中樂 
                            法  官  管靜怡 
                            法  官  周祖民
正本係照原本作成。
如不服本判決，應於收受送達後20日內向本院提出上訴書狀，其
未表明上訴理由者，應於提出上訴後20日內向本院補提理由書狀
（均須按他造當事人之人數附繕本）上訴時應提出委任律師或具
有律師資格之人之委任狀；委任有律師資格者，另應附具律師資
格證書及釋明委任人與受任人有民事訴訟法第466 條之1第1項但
書或第2項（詳附註）所定關係之釋明文書影本。如委任律師提
起上訴者，應一併繳納上訴審裁判費。
中　　華　　民　　國　 108　　年　　12　　月　　17　　日

                            書記官  劉文珠
附註：
民事訴訟法第466條之1（第1項、第2項）：
對於第二審判決上訴，上訴人應委任律師為訴訟代理人。但上訴
人或其法定代理人具有律師資格者，不在此限。
上訴人之配偶、三親等內之血親、二親等內之姻親，或上訴人為
法人、中央或地方機關時，其所屬專任人員具有律師資格並經法
院認為適當者，亦得為第三審訴訟代理人。